【裁判字號】    99,裁,1403
【裁判日期】    990624
【裁判案由】    償還公費
【裁判全文】
最  高  行  政  法  院  裁  定
                                      99年度裁字第1403號
上  訴  人  中正國防幹部預備學校
代  表  人  甲○○
                          送達代收人  鐘心妤
                          金區中正四路211號18樓之5
訴訟代理人  吳小燕  律師
被 上訴 人  乙○○
            丙○○
上列當事人間償還公費事件，上訴人對於中華民國97年9月15日
高雄高等行政法院97年度簡字第146號判決，提起上訴，本院裁
定如下：
    主  文
上訴駁回。
上訴審訴訟費用由上訴人負擔。
    理  由
一、按對於適用簡易程序之裁判提起上訴，須經本院許可。前項
    許可，以訴訟事件所涉及之法律見解具有原則性者為限，行
    政訴訟法第235條定有明文。所謂法律見解具有原則性，係
    指該訴訟事件所涉及之法律問題意義重大，而有加以闡釋之
    必要而言。
二、本件被上訴人乙○○原就讀上訴人學校高級部，嗣因不願就
    讀，於民國84年1月18日退學，並經上訴人84年1月24日（84
    ）尚忍字第0219號令核定在案。上訴人乃依行為時國軍各軍
    事學校學員生修業規則第44條第1項及國軍各軍事學校轉學
    退學開除學生賠償費用辦法第1條規定，請求被上訴人乙○
    ○賠償在校期間之各項費用計新臺幣（下同）5萬1,540元。
    另被上訴人丙○○為乙○○之父，於乙○○入學時立有保證
    書，保證賠償乙○○在校費用。惟經上訴人催告給付，被上
    訴人均未置理。上訴人乃向原審提起行政訴訟，請求被上訴
    人連帶給付上訴人5萬1,540元，及自起訴狀繕本送達之翌日
    起至清償日止，按週年利率百分之五計算之利息。經原審以
    上訴人之請求權時效業已完成，且是項請求權係當然消滅為
    由，判決駁回上訴人在原審之訴。上訴人對原審適用簡易程
    序之判決，提起上訴，係以：（一）行政程序法施行前成立
    之行政契約請求權，其時效規定準用民法第125條規定，惟
    該請求權於行政程序法施行後，其殘餘時效期間仍長於施行
    後行政程序法第131條所定之5年時效時，有無民法總則施行
    法第18條之準用，涉及公法上請求權時效於行政程序法施行
    前後如何認定之法律問題，原判決與本院97年度判字第8號
    判決所表示見解互相牴觸，為統一並明確法律適用之正確性
    ，應許本件判決為上訴。（二）行政程序法既未就時效之新
    規定以法律明定溯及既往，則基於法治國原則下之人民權利
    維護、法秩序之安定及信賴保護原則之遵守，應認有維持法
    律修正前之舊秩序狀態之意旨，不得逕解為法律漏洞或規定
    之缺漏。原判決認行政程序法施行後，其殘餘期間長於5年
    者，適用行政程序法第131條第1項關於5年時效期間之規定
    ，顯有悖於司法院釋字第574號解釋所闡釋「法律不溯及既
    往原則」。（三）民法總則施行法、民法債編施行法現設有
    溯及規定，係立法者對於新舊民法時效規定之立法選擇，自
    無法適用於公法法規變動時是否溯及適用之依據，原判決未
    慮及此，逕予類推適用民法總則施行法第18條規定至行政程
    序法施行前後之法律事實者，將屬於民法之例外規定變為原
    則性規定，自有適用法令不當之違誤等語，為其論據。查原
    判決所闡述之公法上請求權於行政程序法施行前成立而可行
    使者，自行政程序法施行日起算，其殘餘期間較行政程序法
    第131條第1項所定時效期間為長者，應自該法施行日起，適
    用該法第131條第1項所定5年時效期間之規定，且關於公法
    上請求權之消滅時效，時效完成之法律效果應為權利當然消
    滅，非僅發生義務人得為拒絕給付之抗辯等法律意見，有本
    院95年8月份庭長法官聯席會議決議可參，且為目前本院之
    見解。故上訴意旨執以爭議，自無所涉及之法律問題意義重
    大，有由本院加以闡釋必要之原則重要性情事。從而，上訴
    人提起本件上訴，依首開規定及說明，不應許可，其上訴難
    謂合法，應予駁回。
三、據上論結，本件上訴為不合法。依行政訴訟法第249條第1項
    前段、第104條、民事訴訟法第95條、第78條，裁定如主文
    。
中    華    民    國    99    年    6     月    24    日
                    最高行政法院第一庭
                        審判長法官  鄭  淑  貞
                              法官  廖  宏  明
                              法官  楊  惠  欽
                              法官  黃  秋  鴻
                              法官  胡  方  新

以  上  正  本  證  明  與  原  本  無  異
中    華    民    國    99    年    6     月    24    日
                              書記官  張  雅  琴

司法院資訊處製作；財團法人民間司法改革基金會備份。
